臺灣高等法院交通事件裁定　　　　　　 96年度交抗字第873號
抗告人即
受處分人　甲○○
上列抗告人因違反道路交通管理處罰條例案件，不服臺灣士林地
方法院，中華民國96年10月11日所為裁定（96 年度交聲字第476
號），提起抗告，本院裁定如下：
    主  文
抗告駁回。
    理  由
一、原處分意旨略以：本件受處分人即異議人甲○○於民國96年
    2月13日15時57分許，駕駛車牌號碼9D-4729號自用小客車，
    行經臺北市北投區○○○路○ 段由關渡往北投方向時，在以
    移動式雷達感應測速正常範圍內超速行駛（速限50公里），
    經測得時速為70公里，由臺北市政府警察局北投分局交通分
    隊員警逕行舉發其「限速50公里，經測時速70公里，超速20
    公里以上未滿40公里」之違規，爰依道路交通管理處罰條例
    第40條規定，處罰鍰1,800 元，並依同條例第63條第1項第1
    款規定記違規點數1點等語。
二、聲明異議意旨略以：雖有道路交通安全規則第93條第1 項第
    1 款規定行車時速不得超過50公里，然實務上在離峰或道路
    狀況許可時，大部分車輛都會以50公里以上的速度行駛，任
    何速測（含移動式測速），是以提醒駕駛人行車小心為目的
    ，而不以處罰為目的，基於公平原則下，對於移動式測速點
    100 公尺內出入之駕駛人，在根本不可能看見該標示牌的狀
    況下，喪失了與其他100 公尺以外行車駕駛人一樣被提醒的
    權利，這是一種選擇性的處罰，無公平及正當性可言。另外
    ，異議人所駕駛車輛應為由中央北路142 巷左轉往北投方向
    ，並非經中央北路142 巷直行往北投，然北投分局似已主觀
    認定異議人車子無法於轉彎後達到該速度，所以堅持本車為
    直行車，此論點應有專業或科學的數及事證來支持其說法，
    否則有入人於罪及與民爭財之嫌。
三、原裁定意旨略以：
  (一)異議人即受處分人甲○○於96年2 月13日15時57分許，駕駛
    車牌號碼9D-4729 號自用小客車，行經臺北市北投區○○○
    路○ 段由關渡往北投方向時，在以移動式雷達感應測速正常
    範圍內超速行駛，經測得時速為70公里，由臺北市政府警察
    局北投分局交通分隊員警逕行舉發其「限速50公里，經測時
    速70公里，超速20公里以上未滿40公里」之違規等情，有臺
    北市交通事件裁決所違反道路交通管理事件裁決書、臺北市
    政府警察局舉發違反道路交通管理事件通知單、臺北市政府
    警察局北投分局96年4 月13日北市警投分交字第0963338930
    0號書函各1 份及彩色違規採證照片1幀附卷可稽，其違規事
    證明確，堪以認定。
  (二)按汽車駕駛人之行為經以科學儀器取得證據證明其行為違規
    者，當場不能或不宜攔截製單舉發者，得逕行舉發；汽車駕
    駛人之行車速度超過規定之最高速限者，得採非固定式科學
    儀器取得證據資料，道路交通管理處罰條例第7條之2第1 項
    第7款、第2項但書第9 款前段分別定有明文。被處分人甲○
    ○行車速度超過規定之最高速限之行為，經舉發員警以移動
    式雷達感應測速器拍照逕行舉發，該逕行舉發交通違規之行
    為合於道路交通管理處罰條例第7條之2第1項第7款、第2 項
    但書第9款前段之規定，為一合法舉發行為，合先敘明。
  (三)異議人雖以上揭情詞置辯，惟查，衡諸道路交通管理處罰條
    例第7條之2第3 項條文之立法意旨，其警告標誌之設置應係
    為欲促使駕駛人注意減速，避免因速限或警示標誌距離舉發
    地點過短，使駕駛人反應不及而無從依速限行駛所由設，以
    期駕駛人在避免受罰之心理下，達到依行車速限駕駛進而維
    護行車安全之最大效益，依臺北市政府警察局北投分局96年
    4月13日北市警投分交字第09633389300號書函所載，本件執
    勤員警執行超速照相勤務時，於移動式雷達感應測速照相前
    方適當地點，已依規定擺設「前有測速照相請依速限行駛」
    標示牌，提醒駕駛人減速慢行，復為異議人所不爭執，又標
    示牌之設置，依第7條之2第3項規定，於一般道路至少100公
    尺前明顯標示之即可，非謂須於測速地點附近所有支道、巷
    口均設置標示牌，是異議人認為舉發機關未盡提醒義務，逕
    行舉發不當，顯無理由。
  (四)又依道路交通管理處罰條例第7條之2第3 項條文規定，科學
    儀器取得超速違規之證據資料，須於一般道路100 公尺前設
    置明顯標誌，此乃考量到駕駛人超速駕駛時，必須有足夠的
    緩衝距離進行減速，以避免緊急剎車行為反造成交通事故。
    參以異議人致臺北市交通事件裁決所之申訴書中所繪地圖，
    中央北路142 巷口距舉發地點不到50公尺，顯示異議人甫出
    中央北路142 巷口後，在不到50公尺之距離內立即將行車速
    度增加至時速70公里，在一般情形下，超速即時速逾50公里
    之直行車尚且需要100 公尺之距離加以緩衝，始得確保交通
    安全，異議人自中央北路142 巷口甫左轉進入中央北路後立
    即增加行車速度至時速70公里之駕駛行為，根本無足夠的減
    速緩衝距離來確保自身及其他車輛的行車安全，其危害交通
    秩序之程度嚴重，與一般直行車相較更屬重大違規行為，而
    無可免責。再行車速度，依速限標誌或標線之規定，無速限
    標誌或標線者，行車時速不得超過50公里，道路交通安全規
    則第93條第1項第1款定有明文，異議人為考取駕照之駕駛人
    ，對前揭規定尚難推諉不知並負有遵守義務，並無得自行判
    斷路況決定應否遵守前揭規定之權利。受處分人以前情置辯
    ，並不足採。
  (五)綜上所述，異議人駕駛上開車輛確於上揭時、地有「限速50
    公里，經測時速70公里，超速20公里以上未滿40公里」之違
    規，從而，原處分機關依道路交通管理處罰條例第40條、第
    63條第1項第1款及違反道路交通管理事件統一裁罰基準表規
    定，裁罰受處分人1,800元罰鍰並記違規點數1點，核無違誤
    ，本件受處分人之異議為無理由，自應將其異議駁回。
四、抗告意旨略以：142 巷為一緩斜式八米巷，由巷口右看可見
    一心路口的紅綠燈，左可見桃源國中旁往忠義行天宮的紅綠
    燈，故見燈號變換，多數人會趕在一心路車潮擁至且趨近前
    ，快速左轉後，重踩油門加速行駛，此亦為避免阻礙隨後衝
    上之車流，此乃多數人直覺反應，抗告人亦不例外，但絕非
    如原裁定所認係高速左轉的重大違規行為，應是快速左轉通
    過後，重踩油門一下，至測速點時剛好達到70公里。又抗告
    人聲明狀所述「距測速點不到50公尺」乃目測推定，可確定
    的是少於100 公尺，嗣抗告人於96年10月22日實地以步代測
    量（每步約85至88公分），由相對於142 巷口中心點的人行
    道，步行至推測照相點約95步，即於車輛左轉至中央路開始
    至測速點直線距離約81至84公尺，希望所屬單位以專業儀器
    實地測量求證，且原裁定亦肯認在道路狀況許可下，多數車
    輛會以高於限制速度行駛，故於100 公尺外設置警告標誌實
    為本案重點，高於速限行駛狀況既為普遍事實，惟獨抗告人
    位於此移動式測速點前100 公尺內，因無法看見該警示標誌
    卻因而受罰，實不合理云云。
五、惟查：
  (一)按行車速度，依速限標誌或標線之規定，無速限標誌或標線
    者，行車時速不得超過50公里。又汽車駕駛人，行車速度，
    超過規定之最高時速，或低於規定之最低時速，除有第43條
    第1項第2款情形外，處新臺幣（下同）1,200元以上2,400元
    以下罰鍰，並記違規點數1點，道路交通安全條例第93條第1
    項第1款、道路交通管理處罰條例第40條、第63條第1 項第1
    款，分別定有明文。
  (二)抗告人於駕駛車牌號碼9D-4729號自用小客車，於96年2月13
    日15時57分，行經臺北市北投區○○○路○ 段由關渡往北投
    方向時，因行車速限50公里，竟以時速70公里之行車速度超
    速行駛之事實，有現場採證照片一張明確足憑（見原審卷第
    19頁），抗告人之駕駛行為已違反前開道路交通管理處罰條
    例之規定，原處分機關裁處抗告人已屬有據，且經臺北市政
    府警察局北投分局查證，抗告人違規路段即臺北市北投區○
    ○○路○ 段處，執勤員警於道路範圍內執行超速照相勤務，
    於移動式雷達感應測速照相前方適當地點，依規定擺設「前
    有測速照相請依速限行駛」標示牌，提醒駕駛減速慢行等情
    ，此有臺北市政府警察局北投分局96年4 月13日北市警投分
    交字第09633389300 號函在卷可稽（見原審卷第11頁），足
    見員警執行前開測速照相業務時，已依規擺放警示標誌，核
    與道路交通管理處罰條例第7條之2第3 項之規定，尚無違背
    。況抗告人於上揭時地以時速70公里之行車速度超速行駛，
    遠遠超過道路交通安全規則第93條第1項第1款規定，行車速
    度，依標誌或標線之規定，無標誌或標線者，行車時速不得
    超過50公里之限制，抗告人既經合法考試取得駕駛執照之駕
    駛人，對於一般駕駛人所應遵守之交通規則，自難推諉須有
    警示標誌之提醒，始有遵守之義務，從而抗告人一再辯稱：
    其自142巷口左轉中央北路4 段，距測速點未達100公尺，無
    從看見警示標誌減速致違規受罰，該舉發並不合法云云，顯
    無理由，應不足採。
  (三)另抗告人辯稱其自中央北路4段142巷左轉中央北路時係因快
    速左轉通過後，重踩油門一下，至測速點時剛好達到70公里
    乙節，按依抗告人所提其經步行測試後所繪之現場圖解，該
    違規地點處於相對於142 巷口中心點之人行道至測速點之距
    離約為81至84公尺，縱抗告人為快速自142 巷左轉駛入中央
    北路，而暫時加速快速駛出，亦應於駛入中央北路後，減速
    慢行並依限速行駛，且抗告人所測80餘公尺之直線距離當已
    足抗告人緩衝減速，然抗告人高速自142 巷口左轉駛入中央
    北路後，行經與巷口距離約84公尺外之測速點處卻仍以70公
    里之高速行駛，益見其超速行駛之違規情事，事證明確。是
    抗告人空言辯稱多數車輛會以高於限制速度行駛或其係快速
    左轉通過而短暫加速行使為由，指摘原裁定不當，亦屬無據
    。抗告人上揭所辯，尚不足採信。
  (四)綜上，抗告人前揭超速行駛之違規事實已臻明確，原審據此
    裁處罰鍰1,800元，並記違規點數1點，核無不合。抗告人徒
    為爭執，指摘原裁定不當，提起抗告，為無理由，應予駁回
    。
據上論斷，應依道路交通案件處理辦法第26條、刑事訴訟法第41
2條，裁定如主文。
中　　華　　民　　國　　96　　年　　11　　月　　13　　日
                　刑事第十庭　  審判長法　官 楊炳禎
                                　　  法　官 陳博志
                                　  　法　官 李春地
以上正本證明與原本無異。
不得再抗告。
                                      書記官 蘇秋
中　　華　　民　　國　　96　　年　　11　　月　　14　　日
